臺灣基隆地方法院民事裁定
110年度亡字第15號
聲  請  人  陳碧雲  



上列聲請人聲請宣告失蹤人陳秀英死亡事件，本院裁定如下：
    主      文
陳秀英（民國00年0月0日生，最後設籍處所：臺北州基隆郡金山
庄頂角字倒照湖6番地）於民國45年10月1日下午12時死亡。
聲請程序費用由陳秀英之遺產負擔。
    事實及理由
一、本件聲請意旨略以：聲請人為失蹤人陳秀英之利害關係人，
    因辦理先袓陳惷貴繼承登記，至戶政申請失蹤人戶籍謄本，
    經新北○○○○○○○○回函，查無失蹤人的後續資料。失蹤人於民
    國00年0月0日出生，戶政僅查得日據時期資料，嗣後查無相
    符戶籍，也未向戶政機關辦理死亡登記，今因失蹤人之父母
    均已死亡，遺有土地需辦理繼承登記，而因無失蹤人死亡戶
    籍資料，致無法辦理，為宣告其死亡，為此提出戶籍謄本1
    件及金山戶政回函1件，依民法第8條及家事事件法第154條
    、第156條，聲請貴院裁定如聲請事項。
二、按失蹤人失蹤滿10年後，法院得因利害關係人或檢察官之聲
    請，為死亡之宣告；修正之民法總則第8條之規定，於民法
    總則施行後修正前失蹤者，亦適用之，但於民法總則修正前
    ，其情形已合於修正前民法總則第8條之規定者，不在此限
    ，71年1月4日修正公布前之民法總則第8條第1項及民法總則
    施行法第3條第3項分別定有明文。又法院准許宣告死亡之聲
    請，應公示催告，家事事件法第156條第1項復有明定。而此
    公示催告應公告之，該公告應揭示於法院公告處、資訊網路
    及其他適當處所；法院認為必要時，並得命登載於公報或新
    聞紙，或用其他方法公告之；其報明期間，自前項揭示之日
    起，應有6個月以上，此觀之家事事件法第156條第3項準用
    同法第130條第4、5項規定即明。查聲請人主張失蹤人最後
    登載於日據時期之戶籍謄本為大正15年（即民國15年）3月3
    日，嗣後均查無資料等情，業據其提出日據時期之戶籍謄本
    為證，自堪信為真實。又查國民政府於民國34年10月25日臺
    灣光復後，曾於35年4月間實施戶口清查，嗣於35年10月1日
    辦理初次設籍登記，而當時人口於臺灣光復後未辦理初設戶
    籍登記之原因，不外乎失蹤、死亡等因素所致，此為公所週
    知之事實。惟失蹤人陳秀英僅於日據時期有設籍資料，但無
    死亡除戶戶籍資料，有日據時期之戶籍謄本在卷可稽，故依
    現存戶籍資料查無陳秀英於35年10月1日申報初設戶籍登記
    之紀錄等情無誤，復無證據可認陳秀英業已死亡，堪認陳秀
    英至遲於35年10月1日即處於失蹤之狀態，迄今仍行方不明
    之事實為真正，故聲請人聲請對失蹤人陳秀英為死亡之宣告
    ，核與前開條文尚無不合，應予准許。又本院已定7個月期
    間對失蹤人陳秀英為宣告死亡之公示催告，並於110年5月10
    日將該公示催告揭示於本院牌示處及登載於司法院網站，有
    本院公告證書在卷可稽，現申報期間自前揭揭示日起已屆滿
    7個月，未據失蹤人陳報其生存或知失蹤人生死者陳報其所
    知，亦經本院依職權查明無誤，本院自應依法宣告失蹤人死
    亡。
三、次按宣告死亡之裁定應確定死亡之時，家事事件法第159條
    定有明文。而受死亡宣告者，以判決內所確定死亡之時，推
    定其為死亡；前項死亡之時，應為前條各項所定期間最後日
    終止之時。但有反證者，不在此限，民法第9條亦有明定。
    本件失蹤人陳秀英自35年10月1日失蹤，計至45年10月1日止
    失蹤屆滿10年，故應推定該日下午12時為其死亡之時，爰依
    法宣告陳秀英於45年10月1日下午12時死亡。
四、依家事事件法第154條第3項、第159條第1項，裁定如主文。
中　　華　　民　　國　　110 　年　　12　　月　　23　　日
                  家事法庭法  官　何怡穎  
以上正本係照原本作成。
如對本裁定不服須於裁定送達後10日內向本院提出抗告狀，並繳
納抗告費新臺幣1,000元。
中　　華　　民　　國　　110 　年　　12　　月　　23　　日
                          書記官　葉憶葇